臺灣新北地方法院民事判決
110年度訴字第1015號
原      告  陳雪芬  
訴訟代理人  江沁澤律師
複  代理人  朱子慶律師
被      告  林家丞  
            林家蓁  
上二人共同
訴訟代理人  周德壎律師
複  代理人  陳鵬宇律師
上列當事人間請求返還價金事件，經本院於民國111年3月1日言
詞辯論終結，判決如下：
    主      文
原告之訴及假執行之聲請均駁回。
訴訟費用由原告負擔。
    事實及理由
原告主張：
㈠伊於民國108年間透過信義房屋仲介向被告林家丞購買新北市○○
  區○○路000號4樓房地（下稱系爭房地）及218號地下1層編號第
  58號車位（下稱系爭停車位），並於108年11月17日簽訂不動
  產買賣契約書，買賣總價為1,500萬元（內含系爭停車位價金1
  80萬元）（下稱系爭買賣契約）。嗣經系爭房地之同社區住戶
  告知伊系爭停車位曾遭人檢舉告發違規使用，伊旋即向信義房
  屋承辦人反映，經信義房屋調查後得知系爭停車位屬商業用途
  之建物，其用途並非停車場，且系爭停車位確實曾遭人檢舉違
  規使用，已多次被新北市政府工務局裁罰，並將車格設置線以
  黑線塗銷，又依建物所有權狀所載，系爭停車位面積為597.89
  平方公尺，權利範圍為71分之1，換算面積為2.55坪，不足供
  一般車輛停車使用，系爭停車位並非合法。伊嗣於108年12月2
  4日寄發存證信函催告林家丞減少價金，經林家丞拒絕後，伊
  唯恐陷入訴訟又無法取得系爭房地居住，僅得繼續給付價金，
  惟於履約保證結案單上載明就車位部分拒絕辦理點交手續，另
  依系爭買賣契約第9條第8項約定主張180萬元為車位爭議款項
  ，僅將銀行貸款1,200萬元撥付予林家丞。
㈡林家丞未依系爭買賣契約之約定交付具合法獨立產權之停車位
  ，又系爭停車位並非合法存在且面積不足，係無可修補之瑕疵
  ，伊自得依民法第359條規定解除系爭停車位之買賣契約，請
  求林家丞返還價金180萬元，另林家丞既有前揭違約情事，伊
  亦得依系爭買賣契約第10條第1項、第3項約定，請求林家丞賠
  償依系爭房地總價款之15％計算之違約金225萬元，惟此部分伊
  僅請求林家丞給付45萬元，故林家丞應給付伊共計225萬元。
  此外，系爭停車位並非合法存在亦無回復可能，林家丞對伊亦
  已陷於給付不能狀態，且係可歸責於林家丞所致，伊亦得依民
  法第226條第1項關於給付不能規定向林家丞請求損害賠償，另
  系爭停車位不得做停車使用且面積不足，林家丞所為給付內容
  既不符合債之本旨，伊亦得依民法第227條不完全給付規定請
  求損害賠償。故先位之訴請求就依民法第359條、第226條第1
  項、第227條第1項之規定，請求本院擇一有利為伊勝訴之判決
  。
㈢倘認伊先位之訴之請求無理由，惟林家丞及林家蓁明知委託仲
  介出售之系爭停車位係屬商業用建物，不得作為停車使用，嗣
  因不符用途違規停車使用遭新北市政府工務局開罰取締，系爭
  停車位已非合法存在之停車位可為出售，亦明知系爭停車位之
  實際登記面積僅約2.55坪，根本不足供一般車輛停車使用，竟
  刻意隱暪上開事實，誆稱系爭停車位係有獨立產權之合法車位
  ，致使伊陷於錯誤以180萬元購買系爭停車位，顯係以背於善
  良風俗之方法致伊未能取得合法停車位，而受有價金180萬元
  之損害，以及系爭房地因無合法停車位造成房地價值減損之損
  害，本件買賣建物之總坪數為43.8坪，以每坪受有1萬元之損
  害計算，共計受有43萬8,000元之損害，以上合計為223萬8,00
  0元，伊亦得民法第184條第1項後段、第185條規定，請求被告
  連帶賠償223萬8,000元。
㈣並聲明：
⒈先位聲明：⑴林家丞應給付原告225萬元，及自起訴狀繕本送達
  翌日起至清償日止，按年息5％計算之利息。⑵原告願供擔保請
  准宣告假執行。
⒉備位聲明：⑴林家丞、林家蓁應連帶給付原告223萬8,000元，及
  自起訴狀繕本送達翌日起至清償日止，按年息5％計算之利息。
  ⑵原告願供擔保請准宣告假執行。
被告則以：
㈠林家丞就系爭房地之交易過程均係以信義房屋為訊息聯繫之窗
  口，與原告幾未曾謀面及任何溝通與討論，而原告居住於系爭
  房地之社區多年，對地下室停車位之性質、位置應可明瞭，而
  被告2人已搬離系爭房地長達10年，系爭停車位亦長期出租他
  人停車，均無任何糾葛。況且於系爭房地交付主要價金1,200
  萬元、完成交屋之前，林家蓁亦曾明白告知原告若擔心系爭停
  車位日後有所爭執時，可以解除買賣契約，被告就系爭房地買
  賣絕無任何隱匿。
㈡系爭停車位並無瑕疵，且原告於108年12月24日以存證信函通知
  林家丞系爭停車位存有瑕疵乙事，原告於斯時即已獲悉系爭停
  車位存有瑕疵並通知林家丞，惟原告於獲悉其所稱之瑕疵存在
  並通知林家丞後之6個月除斥期間內，既均未為解約、請求減
  少價金之表示，反遲至110年4月7日始提起本件訴訟為請求，
  依民法第365條第1項規定，原告之契約解除權或價金減少請求
  權均已因除斥期間屆滿而消滅。
㈢林家丞於108年1月18日委託信義房屋出售系爭房地時，迄108年
  11月17日與原告簽訂系爭買賣契約時，所提出之系爭房地資料
  ，其土地、建物（包括系爭停車位）所有權之持分、權利範圍
  、用途、面積等項，均前後一致，林家丞所出售之建物範圍，
  除包含新北市○○區○○段000○號建物係居住空間外，另同段794
  建號、850建號建物之共有部分，亦為林家丞所出售之停車位
  範圍及共有部分（如車道等）。至於停車位應位於何一特定位
  置、包含車道之空間為何，則應以分管協議為斷，林家丞已於
  108年12月10日向信義房屋提出系爭房地第一次土地登記申請
  書（含協議書）轉交原告查閱，而由該協議書第3條約定，亦
  與林家丞所出售之794建號建物之權利範圍相符，足認系爭停
  車位乃作為林家丞永久停車使用之事實，故林家丞就系爭停車
  位亦無給付不能或不完全給付之債務不履行情形。
㈣被告於締約過程中已提出關於系爭房地之相關資料，如原告仍
  有疑慮，在簽約、過戶（即移轉系爭房地所有權登記）前當可
  慎重考慮甚至不予簽約、過戶，原告經評估前開資料、買賣條
  件及內容後仍決定簽約、過戶，自無陷於錯誤之情形，並進一
  步誆稱係遭被告以背於善良風俗之方法而加害之可言。甚且，
  原告前向林家丞所提詐欺取財告訴，經臺灣新北地方檢察署10
  9年度調偵字第1880號予以不起訴處分，原告不服該處分聲請
  再議，亦經臺灣高等法院檢察署以110年度上聲議字第1232號
  駁回再議之處分，原告復聲請交付審判，業經本院以110年度
  聲判字第23號裁定駁回其聲請，原告主張遭被告不法侵害權利
  ，請求賠償損害並無理由等語資為抗辯。
㈤答辯聲明：⒈原告之訴及假執行之聲請均駁回。⒉如受不利益判
  決，願供擔保請准宣告免為假執行。
兩造不爭執之事項:
㈠原告與林家丞於108年11月17日就系爭房地及系爭停車位，簽訂
  系爭買賣契約，買賣總價為1,500萬元（內含系爭停車位總價1
  80萬元）。
㈡原告前以林家丞明知系爭停車位為商業用建物，不得做為停車
  位使用，竟隱瞞上開資訊未告知原告，而向林家丞所提詐欺取
  財告訴，經臺灣新北地方檢察署109年度調偵字第1880號予以
  不起訴處分，原告不服該處分聲請再議，亦經臺灣高等法院檢
  察署以110年度上聲議字第1232號駁回再議之處分，原告復聲
  請交付審判，業經本院以110年度聲判字第23號裁定駁回其聲
  請。
得心證之理由：
㈠先位之訴:
⒈原告主張依民法第359條規定解除系爭停車位買賣契約，請求林
  家丞返還價金180萬元，並給付違約金45萬元部分:
⑴按買賣因物有瑕疵，而出賣人依前5條之規定，應負擔保之責者
  ，買受人得解除其契約或請求減少其價金。但依情形，解除契
  約顯失公平者，買受人僅得請求減少價金;買受人因物有瑕疵
  ，而得解除契約或請求減少價金者，其解除權或請求權，於買
  受人依第356條規定為通知後6個月間不行使或自物之交付時起
  經過年而消滅;前項關於6個月期間之規定，於出賣人故意不告
  知瑕疵者，不適用之，民法第359條、第365條第1、2項分別定
  有明文。是原告應依通常程序從速檢查系爭車位有無瑕疵、是
  否欠缺通常效用（民法第354條第1、2項、第356條第1、2項參
  照），除民法第365條第2項情形外，原告就物之瑕疵應於通知
  瑕疵後6個月內行使解除權，期滿後即無從再解約或請求減少
  價金。
⑵經查，原告與林家丞於108年11月18日就系爭房地簽訂買賣契約
  後，曾於108年12月24日寄發存證信函給林家丞，內容略以:買
  賣契約簽訂後，經社區住戶告知系爭車位係不合法車位.....
  特以本函催告林家丞於函到5日內回覆是否願意減價150萬元，
  即以總價1350萬元履行雙方所簽定之不動產買賣合約等情，有
  臺北中崙存證號碼2029號存證信函可參(見卷一第171頁至178
  頁)，足徵原告於108年12月24日已就前開瑕疵通知林家丞；而
  原告於110年4月8日提起本件訴訟，主張因系爭車位之瑕疵請
  求解除系爭車位之買賣契約及請求減少價金，有民事起訴狀收
  狀戳所載日期為憑(見卷一第9頁)，顯已逾6個月除斥期間，故
  原告已無從依物之瑕疵擔保之規定行使解除權或主張減少價金
  。
⑶綜上，原告已不得依民法第359條規定解除系爭車位之買賣契約
  ，及請求減少價金，則其依系爭買賣契約第10條規定併請求被
  告賠償違約金45萬元，亦無理由。　
⒉原告主張依民法第226條第1項、第227條第1項之規定請求被告
  賠償損害部分:
⑴按因可歸責於債務人之事由，致為不完全給付者，債權人得依
  關於給付遲延或給付不能之規定行使其權利;因可歸責於債務
  人之事由，致給付不能者，債權人得請求賠償損害。民法第22
  7條第1項、第226條第1項分別定有明文。又按不能之給付，指
  債務人應為之給付，不能依債務本旨實現之謂；而不完全給付
  ，則指債務人提出之給付，不合債之本旨而言。亦即前者之給
  付為不能，後者則已為給付，僅不合債之本旨而已(最高法院8
  6年度台上字第924號民事裁判意旨參照)。再按債務人是否依
  債之本旨提出給付，除應視其履行債務是否本乎誠信原則外，
  應以其提出之給付與契約約定之內容是否相符為斷，亦即關乎
  契約當事人如何約定之問題(最高法院87年度台上字第2536號
  民事裁判意旨參照)。
⑵經查，原告與林家丞簽立之不動產買賣契約書，其中第1條不動
  產標示及買賣權利範圍，建築改良物標示欄關於地下一樓之部
  分記載:「建號:794。建物門牌:中和區中正路218號地下一層
  。建物坐落:大同段222地號。主要用途:商業用。建築完成日
  期:83/06/11。平房或樓房層數:16。主要建築材料:鋼筋混凝
  土造。主建物面積:地下層:597.89。共計:597.89。出賣權利
  範圍:1/71。」(見卷一第31頁)，核與建物所有權狀登載相符
  ，有中和區大同段794建號(即地下一層)建物所有權狀影本（
  見卷ㄧ第87頁）可稽。參以證人即信義房屋負責系爭房地簽約
  事宜之郭蘋儀於刑案偵查中具結證述：伊記得這件案件買家(
  即原告)還有帶律師來，所以伊逐條解釋，當時賣家也有提供7
  94建號建物權狀給買家確認，當場雙方都沒有表示問題等語(
  見臺灣新北地方檢察署109年度偵字第4311號卷【下稱偵查卷
  】第153頁)；證人即買方仲介人員陳藝文亦具結證稱:原告是
  透過網路聯繫看屋，過程中伊知悉原告於系爭房地之社區承租
  房屋居住，沒有租車位，所以建議原告看同社區之待售物件，
  所以就看上系爭房地。伊第1次帶原告去看時，有看到1輛車停
  靠在屋主說是車位的地方，沒有特別懷疑坡道平面車位所占坪
  數為何會這麼低等語(見偵查卷第151頁)，由上開締約過程，
  足認原告於簽約時對於地下一層之主要用途為商業用，及買賣
  標的為新北市○○區○○段000○號權利範圍1/71已知悉甚詳，且原
  告亦前往了解停車位之現狀，系爭不動產之買賣契約中針對車
  位部分，買賣契約之內容即為移轉新北市○○區○○段000○號權利
  範圍1/71所有權予原告，並依該停車位現狀交付原告使用收益
  。
⑶次按公寓大廈等集合住宅之買賣，建商與各承購戶約定，公寓
  大廈之共用部分或其基地之空地由特定共有人使用者，除別有
  規定外，應認共有人間已合意成立分管契約（最高法院104年
  度台上字第463號判決參照）。而依林家丞提出之分管協議第2
  條約定：「有關……兼停車場，為大樓之公共設施……但經全體起
  造人同意平時願依後附圖示權屬，提供永久停車使用……」等語
  及附圖詳載系爭建物地下室第1、2層71個停車位各個使用權人
  ，有該分管協議及附圖可稽（見卷一第311頁、312頁），足見
  新北市○○區000○號建物全體起造人同意提供該上開附圖所載之
  各車位予各個使用人作永久停車場使用。另依前開協議第3條
  ：「有關地下室辦公室……移轉予有購置停車位者，每人各持分
  1/71，購置停車位之共有人同意，平時願依後附圖示權屬，提
  供永久停車使用。」，約定地下一層辦公室即794建號建物移
  轉予有購買停車位之人，各71分之1之記載，堪認上開71個停
  車位係經分管協議由購買地下一層之71戶辦公室者，各別就各
  個停車位有永久使用權。而前開分管協議書及附圖係林家丞於
  原告提出本件停車位爭議後，經信義房屋人員告知，始前往地
  政事務所取得，此有林家丞提出之協調會譯文：「何主任：我
  們去跟賣方要，賣方去跟管委會要的。」「仲介陳藝文：他去
  地政事務所調的。」可證（詳見新北地檢署109年度調偵字第1
  880號卷【下稱調偵卷】第32頁），足認上開起造人協議書影
  本及附圖等文件，為林家丞向地政事務所取得，系爭建物起造
  人於辦理建築改良物所有權第一次登記時，即以該協議為登記
  文書之附件，是系爭分管協議相關所有權利之人均可自該登記
  文件得知系爭建物共有人所為系爭分管協議之內容。是系爭分
  管協議書經由全體起造人作為上開第一次登記申請之附件，關
  於上開停車位使用權之分管約定，受讓人經由申請閱覽上開申
  請文件可得知悉，依上說明，對於繼受系爭建物應有部分之人
  ，自有拘束力，而得歸由原告所分管使用。
⑷再者依系爭不動產買賣契約書第二頁「（二）停車位事項」欄
  位，並未見任何「合法獨立產權」字樣或勾選，反而白紙黑字
  記明：「使用約定：車位使用如有特別約定（如住戶規約、區
  分所有權人會議決議、分管契約、現況使用慣例等），買方願
  繼續承受遵守」等字句（見卷一第32頁）。況且，證人即賣方
  仲介人員施承佑於刑案偵查中證稱：被告並未特別跟原告或伊
  保證過這個車位是合法獨立產權的車位等語；證人即買方仲介
  人員陳藝文亦證稱：林家丞沒有跟對方保證過這個車位是合法
  獨立產權的車位等語；證人郭蘋儀即代書證稱：沒有提到車位
  是獨立合法產權，且一般的SOP也不會去強調車位是獨立合法
  產權，不是每一種車位都是獨立合法產權，除非是單獨購買車
  位的買賣，否則車位並不會去強調是合法獨立產權等語（見偵
  查卷第145頁至第155頁），堪認原告及林家丞就系爭房地及停
  車位簽約時，林家丞未在契約書勾選亦未特別強調系爭車位為
  合法獨立產權停車位。
⑸原告雖主張系爭車位非合法存在亦無回復可能，被告對原告已
  陷於給付不能之狀態、系爭停車位不得作為停車位使用且面積
  不足，原告亦得依不完全給付之規定請求賠償云云，然依系爭
  不動產之買賣，關於系爭停車位部分依締約雙方約定內容及契
  約目的以觀，林家丞負有移轉新北市○○區○○段000○號權利範圍
  1/71所有權予原告，並依該停車位現狀交付原告使用收益，即
  屬依債之本旨給付，故原告主張林家丞就系爭停車位之買賣陷
  於給付不能及不完全給付，而請求林家丞賠償損害，亦無可取
  。
⑹據上，原告依民法第226條第1項、第227條第1項之規定請求被
  告賠償損害亦無理由。　　
㈡備位之訴:原告依民法第184條第1項後段、第185條之規定請求
　林家丞、林家蓁連帶賠償損害部分:
⒈按故意以背於善良風俗之方法加損害於他人者，負損害賠償責
  任;數人共同不法侵害他人之權利者，連帶負損害賠償責任，
  民法第184條第1項後段、第185條定有明文。
⒉原告雖主張被告明知系爭停車位並非合法存在之停車位，且面
  積不足，竟仍共同蓄意欺瞞原告，顯係以備於善良風俗之方法
  至原告受有損害云云，然證人施承佑於刑案偵查中具結證稱：
  伊當初接案時有做過車位調查，當時車位上確實有停放車輛，
  詢問管理員，也都沒有表示異常，公司的產權調查部門也沒有
  反應有何異常，直到簽約後，原告才反應車位有問題，伊記得
  有告知林家丞，林家丞與其妻子林家蓁當時反應很驚訝，還叫
  伊去向管理員確認是否有問題，伊記得再去問總幹事與管理員
  ，也都說沒問題，但林家丞說他還有向社區繳交車位管理費用
  ，為何車位不能使用？後來原告要求要降價，但是林家丞不同
  意，希望與原告見面協商，但雙方一直沒有碰面，後來還是以
  原來的條件成交等語(見偵字卷第149頁)；證人即信義房屋之
  法務人員何佳靜於刑案偵查中具結證述：伊有去查詢這個車位
  的問題，發現臺灣新北地方法院107年度訴字第1693號判決有
  判這個社區的地下一樓分管契約是有效的，當初建商在販售的
  時候就有做分管的約定，且有建號794地號應有部分的人才有
  配到車位，所以賣方會有獨立權狀給買方確認，至於車位被報
  拆，賣方(即林家丞)表示是因為很久沒去住了，根本不知道有
  這件事情，後來伊去問管委會，管委會也回覆伊沒有被報拆過
  ，伊認為賣方可能不知道車位被報拆，因為賣方真的很久沒有
  住在這個社區，加上車位一直有人承租，也沒有反應過不能使
  用，房仲甚至有去問租用車位的人，對方也回說可以使用等語
  (見調偵卷第243頁至244頁)，足認被告於出售系爭房地之簽約
  過程中，並未有隱瞞任何與權狀有關之文書，簽約過程亦無任
  何異狀，被告已搬離該社區逾10年，且將系爭車位出租他人，
  亦未曾收到承租人反映無法停放車輛，尚難遽認被告有何在交
  易過程中明知系爭停車位並非合法車位，或有隱匿現況內容之
  情形。
⒊原告復主張系爭停車位曾經新北市政府工務局報拆，被告顯然
  知悉系爭停車位並非合法停車位云云。然前開林家丞被訴詐欺
  之偵查案件中，新北市政府工務局曾就新北市○○區○○路000○00
  0○號建物地下1樓查處情形函覆稱:上開地點地下一樓於104 年
  6月3日發函停止作為停車使用，並命於104年7月30日改善，有
  新北市政府工務局109年8月18日新北工使字第1040970499號函
  在卷可證(見調偵卷第109頁)，且關於前開104年度處分書對林
  家丞之送達情形，復經新北市政府函覆以：林家丞之收受送達
  回證之地址為新北市○○區○○路000號4樓，且為寄存於郵局中，
  並未實際有人收受，此有回證影本在卷可證(見調偵卷第253、
  254頁)，被告抗辯不知悉系爭車位曾遭被報拆等語並非虛妄，
  尚難以新北市政府工務局104 年6月3日發函停止作為停車使用
  之事實，推認被告有以背於善良風俗之方法加損害於原告。
⒋至被告於過程中所提起造人協議書影本及附圖等文件，係原告
  於提出系爭車位爭議後，被告經信義房屋人員告知，始前往地
  政事務所取得，業如前述，足認雙方簽約時，被告並無上開起
  造人協議書影本及附圖等文件，原告主張被告明知系爭停車位
  係不合法停車位，主張被告不法侵害其權利，亦非可採。　　
從而。原告先位之訴依民法第359條、第226條第1項、第227條
  第1項之規定，請求林家丞給付225萬元，及自起訴狀繕本送達
  翌日起至清償日止按年息5％計算之利息;備位之訴依民法第184
  條第1項後段、第185條規定請求林家丞、林家蓁應連帶給付原
  告223萬8,000元，及自起訴狀繕本送達翌日起至清償日止，按
  年息5％計算之利息，均無理由，應予駁回。原告之訴既經駁回
  ，其假執行之聲請及失所依據，併予駁回。
本件事證已臻明確，兩造其餘之攻擊或防禦方法及所用之證據
  ，經本院斟酌後，認為均不足以影響本判決之結果，爰不逐一
  論列，附此敘明。
訴訟費用負擔之依據:民事訴訟法第78條。
中　　華　　民　　國　　111 　年　　3 　　月　　31　　日
                  民事第三庭  法　官　黃繼瑜
以上正本係照原本作成
如對本判決上訴，須於判決送達後20日內向本院提出上訴狀。如
委任律師提起上訴者，應一併繳納上訴審裁判費。
中　　華　　民　　國　　111 　年　　3 　　月　　31　　日
                              書記官　王元佑